臺灣高等法院臺中分院刑事判決　　　　　　　民國九十一年度上訴字第一六二一號
　　上　訴　人
　　即　被　告　甲○○
　　選任辯護人　陳國忠
右上訴人因毒品危害防制條例案件，不服臺灣南投地方法院中華民國九十一年九月二
日第一審判決（民國九十一年度訴字第四五六號，起訴案號：臺灣南投地方法院檢察
署民國九十一年度偵字第二三四六號），提起上訴，本院判決如左：
　　主      文
上訴駁回。
　　事      實
一、甲○○基於意圖營利之概括犯意，先自年籍姓名不詳者處，以每小包紙於新台幣
    （下同）一千元，購得第一級毒品海洛因，隨即於民國（下同）九十一年六月三
    十日及同年七月二日晚上七時許，加價以海洛因每小包新臺幣（下同）一千元之
    價格，在南投縣埔里鎮○○里○○街四十四號等處，將第一級毒品海洛因販賣予
    乙○○二次，得款二千元。嗣於九十一年七月三日，南投縣警察局埔里分局查獲
    乙○○施用第一級毒品案件（另案觀察勒戒中），於同日十五時許經其指證、協
    助下，由乙○○持其所有之二千元（千元鈔二張，編號ＣＳ○六九三四○ＷＨ、
    ＡＫ八七六四三八ＹＣ），再以電話聯繫甲○○，表示欲向其購買海洛因二小包
    ，甲○○應允後，乃相約在南投縣埔里鎮○○路與河南路口向甲○○購買第一級
    毒品海洛因二小包（淨重○．一四公克，包裝重○．五二公克）後，兩人見面後
    ，甲○○即自身上拿出二小包海洛因交付乙○○，乙○○給付現款二千元時，甲
    ○○即經埋伏在該處之員警當場查獲，並扣得乙○○購得之第一級毒品海洛因二
    小包（共計淨重○．一四公克、包裝重○．五○公克），並於甲○○身上查獲上
    開二千元及第一級毒品海洛因一包（淨重○．一一公克、包裝重○．五○公克）
    。
二、案經南投縣警察局埔里分局報請臺灣南投地方法院檢察署檢察官偵查起訴。
　　理      由
一、訊據被告甲○○矢口否認有右揭犯罪事實，並辯稱：伊並未販賣毒品予任何人，
    二千元係證人乙○○欠伊的錢，當天是因為乙○○打電話給伊說要還錢，且要求
    先借一點海洛因止一下（毒癮）云云。辯護人並於原審為被告辯稱：證人乙○○
    因被查獲施用毒品，其假釋尚未期滿，怕被撤銷，且經警方以供出毒品來源可獲
    減輕其刑之誘導，而配合警方誘捕被告，應屬「陷害教唆」，警方以此方式取得
    之證據，應無證據能力云云。經查：
（一）證人乙○○於警訊中證稱：「因我有毒品前科，於九十一年七月三日上午十一
      時三十分許，經警方及我哥哥開導後，我主動從我右邊褲袋內取出殘餘第一級
      毒品海洛因之塑膠袋一只、注射針筒一支：：」，「（問：你海洛因向何人購
      買？）向甲○○購買的：：」，「（問：你是否知道犯毒品危害防制條例第十
      條之罪而供出毒品來源，因而破獲者得減輕其刑？）知道，警方有告知我，所
      以我願意配合警方查獲毒品源頭。」，「我主動配合警方要查出販賣毒品給我
      的人，經我打行動電話0000000000號給甲○○，約定於九十一年七
      月三日十五時許在埔里鎮○○路與河南路口交易，我拿自已所有之千元鈔二張
      （編號ＨＷ○四三九六○ＳＣ、ＣＹ八三四六七八ＫＡ，並於鈔券上打圈圈作
      記號）前往交易，為警當場查獲第一級毒品海洛因二包。」，「（問：你總共
      向她購買幾次？價格為何？）很多次，九十一年七月二日晚上七時許一次，六
      月三十日早上也有買，一包一千元。」（見偵卷第十一、十二頁，第十五、十
      六頁）。於本院訊問時結證：「我向被告調過一、二次毒品，每次向他調毒品
      都給他一、二千元，被警查獲當天下午，我有打電話給他（指被告），我是要
      向他調毒品，我要買二包，電話中我有告訴他要調二包，每包一千元，我向被
      告調毒品，都有交付金錢給被告，一包交一千元給被告，九十一年六月三十日
      ，七月二日，有向被告調過二次毒品沒錯，每次一千元等語（見本卷第二十九
      至三十一頁）。被告於本院訊問時亦坦承：「被查獲當天下午十五時許，我接
      到證人（即乙○○）電話後，我有帶二包海洛因到埔里鎮○○路與河南路口
      交給證人，但證人尚未交二千元給我時，就被警察抓到了」等情（見本卷第三
      十二頁）。從以上被告及證人之供述，此認被告確有於被查獲當日下午三時，
      在埔里鎮○○路與河南路口買賣二小包海洛因，每小包一千元之事實。又被告
      如未於九十一年六月三十日及同年七月二日出售海洛因予證人，以販賣毒品查
      緝之嚴，刑責之重，被告斷無於九十一年七月三日下午三時，接到證人之電話
      ，即相約在埔里鎮○○路與河南路口買賣二小包海洛因之理，據此，此認證人
      證稱其於九十一年六月三十日及同年七月二日曾向被告購買二次海洛因，核與
      事實相符。至證人雖於警訊中證稱，其向被告購買過好多次毒品，然除其明確
      供述於九十一年六月三十日及七月二日，七月三日共三次外，其餘尚未供明購
      買之時間，故應認定僅購買三次。又證人雖又在本院證稱，其每次向被告調毒
      品都給被告一、二千元。然其於警訊中供稱其每次買一小包，每小包一千元，
      其被查獲當天，亦是以二千元買二小包毒品，故應認定被告是以一千元購買一
      小包毒品。至證人雖於本院證稱，其是向被告調毒品，並非購買毒品，調一包
      一千元云云。然證人向被告每調一包給付一千元，當然是銀貨兩訖之買賣，自
      不能因其用語之差異，而謂非買賣。再查證人雖於本院及原審訊問中證稱，其
      先前毒品係購自「淑靜」者，「淑靜」者並非被告，其被查獲當天，原欲打電
      話向「淑靜」者購買，因電話打不通，所以才打給被告云云。然其警訊中供稱
      毒品係購自被告，且迄未供明「淑靜」者之真實姓名住所及聯絡電話以供查證
      ，所言自係護被告之詞，要難置信。再者，證人雖云：「警員告訴我說如果
      我能夠找出賣毒品給我的人，他們要將我的筆錄寫的比較好聽，可以讓我勒戒
      十多天就出來」云云。惟訊據證人，究係那位警察講的，則稱，不是作筆錄的
      警察講的，是旁邊的警察講的，不知其姓名等語。經查，是否早日勒戒完畢，
      並非決定於警訊筆錄，而是決定於證人在勒戒處所之表現，且證人亦於本院訊
      問時證稱其確有向被告購買毒品，何況其又未道出講該話之警員以供查證，自
      難依證人上開言詞，而認定其警訊中所言不實，而為被告有利之認定。
（二）被告於原審辯稱未販賣毒品給證人乙○○，九十一年七月三日是證人乙○○以
      歸還先前之欠款，及請求被告拿一點海洛因讓他「止癮」一下云云。而查：證
      人黃振於本院證稱：「（問：有無欠被告錢？）有，欠她四千元，是打電話向
      她借的，一次借四千元，她自己騎機車拿到埔里車站給我的，給我四張新、舊
      都有的千元鈔，我也是自己騎機車去拿。」（見本院九十一年八月二日訊問筆
      錄）。而被告於同院卻陳稱：「（問：是否認識證人乙○○？他有無跟妳借錢
      ？妳如何給他？）認識，是以前做外銷認識的。他有一次跟他的大哥到我家北
      平街五十巷三號跟我借二千元，我拿給乙○○。之前並沒有借過，之後也沒有
      再借。我給他時是拿新版的千元鈔給他（嗣又改稱不太記得了）：：」，「（
      問：被查獲前證人乙○○是否有打電話給你？為何？）有，他說要還我錢，並
      說有無『東西』讓他止一下，我沒有賣海洛因給他，也未曾拿過海洛因給他。
      我當時是想說我不想用了，剩下的全部給他，我不知道還有一包沒有拿到。」
      （見本院九十一年八月二日訊問筆錄）。核證人與被告對被告所辯之借款事宜
      ，關於所借款項若干？何地借用？何人在場？等重要事項均為不同之陳述。況
      被告陳稱乙○○僅要求一包海洛因止癮，則被告又何有交付兩包之必要？被告
      另稱自己不想用了，剩下的都要給乙○○，則何以須留一包在其身上？是其所
      辯顯為臨訟匿飾之詞，不足採信。
（三）查證人乙○○雖於本院改稱未向被告購買毒品（見同院九十一年八月二日訊問
      筆錄），惟查被告於九十一年七月三日販賣海洛因予證人乙○○時為警方當場
      查獲，若證人乙○○未曾向被告購買海洛因，依常情判斷當無未經熟識之人介
      紹，乙○○僅以電話連絡即可取得被告之信任，而依約前往販賣海洛因之理，
      是證人事後於本院翻異前詞，改稱未向被告購買毒品乙詞，顯係迴護被告之詞
      ，不足採信。
（四）辯護人為被告辯稱證人乙○○係為邀寬典而配合警方於九十一年七月三日向被
      告購買毒品，其行為係警員「陷害教唆」所為，但查被告如原來已有販賣毒品
      之行為，偵查犯罪之人員，利用施用毒品者，偽裝購買毒品，向毒販接洽購買
      ，於其交付毒品時，予以逮捕，乃在調查犯罪事證，為偵查權之正當行使，無
      教唆他人犯罪之意思，就出售毒品之人言，其本身既為毒販，原具有犯罪之故
      意，又有犯罪之行為，自應依法論處（最高法院八十四年度臺覆字第一八一號
      判決意旨參照）。
（五）再者，為警查獲類似毒品之白粉三包，經送請法務部調查局鑑定之結果，確屬
      第一級毒品海洛因無訛，淨重○．二五公克，包裝重一‧○二公克，有該局九
      十一年八月一日調科壹字第九七○○○一七七九、000000000號鑑定
      通知書兩份在卷可稽，此外復有編號ＨＷ○四三九六○ＳＣ、ＣＹ八三四六七
      八ＫＡ之千元鈔二張扣案可供佐證。
（六）末查海洛因價格不貲，政府又查緝甚嚴，罪刑又重，被告甲○○如非有販賣毒
      品之營利意圖，當無甘冒此風險，多次將毒品海洛因僅以買入價格或低於買入
      價格出售予乙○○，且次數多達三次之理，顯見被告確有營利之意圖甚明。本
      件事證明確，被告右揭犯行洵堪認定，應依法論科。
二、按證人乙○○於九十一年七月三日係配合警方向被告偽稱欲再購買海洛因，實際
    上雖無購買毒品之真意，但被告於與乙○○聯絡後，既已依約攜帶毒品前往交易
    ，難謂無販賣毒品之故意，且已著手實施販賣毒品之行為，縱因遭埋伏之警察當
    場逮獲致未能真正完成買賣毒品之行為，應認為已成立販賣毒品未遂罪（最高法
    院八十七年度臺上字第三二○六號判決意旨參照）。故核被告甲○○所為，係犯
    毒品危害防制條例第四條第五項、第一項之販賣第一級毒品既遂及未遂罪。又被
    告非法持有海洛因之低度行為，應為販賣之高度行為所吸收，不另論罪。被告先
    後二次既遂、一次未遂販賣海洛因之犯行，時間緊接，方法相同，顯係基於概括
    犯意反覆為之，所犯復為構成要件相同之罪，為連續犯，應依刑法第五十六條規
    定以一罪論，惟因本罪之本刑為死刑或無期徒刑，依法不得再加重其刑。又被告
    因一時貪慾致罹刑章，所得財物甚少，販賣之時間不長，無非基於抵癮之目的，
    並未因而攫獲暴利，所以淪落至此，要係因毒癮難戒所致，此由被告曾因施用毒
    品經裁定觀察勒戒，有臺灣南投地方法院檢察署刑案資料查註紀錄表及臺灣高等
    法院被告全國前案紀錄表各一份可核，觀之至明，所生之危害，未若專以販毒維
    生之毒梟可比，情輕法重，犯罪之客觀情狀顯非不可憫恕，雖科以法定最低度之
    刑，猶嫌過重，爰依刑法第五十九條規定減輕其刑。原審法院因依毒品危害防制
    條例第四條第一項、第五項，第十八條第一項前段，第十九條第一項，刑法第十
    一條前段，第五十六條，第五十九條，爰審酌被告犯罪之動機、目的、販賣毒品
    之次數、金額及數量、對社會所生之危害（毒品戕害國民健康，易於成癮，戒除
    困難，因而成為犯罪發生之淵藪），及犯後否認犯行之態度等一切情狀，量處有
    期徒刑七年。本件查獲之海洛因三包（合計淨重○．二五公克、包裝重一‧○二
    公克）屬第一級毒品，應依毒品危害防制條例第十八條第一項前段，宣告沒收銷
    燬之。又被告販賣第一級毒品所得之二千元，為被告因販賣毒品所得之財物依同
    法第十九條第一項前段應予沒收，但因該財物並未扣案，如不能沒收時，則應依
    同條項後段以其財產抵償之。另證人乙○○交付之二千元，係為便利破案而佯裝
    購買海洛因所交付，似難認係被告犯罪所得之物，爰不予宣告沒收（最高法院八
    十四年度臺覆字第二八八號判決意旨參照），附此敘明。認事用法，核無違誤。
    被告上訴意旨，否認犯罪，請求撤銷原審判決，核無理由，應予駁回。
據上論斷，應依刑事訴訟法第三百六十八條，判決如主文。
本案經檢察官丙○○到庭執行職務。
中      華      民      國　    九十一     年     十      月   三十一 　日
　　　　　　　　　　　　　　　　臺灣高等法院臺中分院刑事第七庭
　　　　　　　　　　　　　　　　　　　審判長法  官  黃　日　隆
                                            法  官　江　錫　麟
                                            法　官  謝  說  容
右正本證明與原本無異。
如不服本判決應於收受送達後十日內向本院提出上訴書狀，其未敘述上訴之理由者並
得於提起上訴後十日內向本院補提理由書（均須按他造當事人之人數附繕本）。
                                            書記官  陳　美　利
中      華      民      國　    九十一     年    十一     月     一 　　日
                                                                        Ｒ
